臺灣高等法院臺中分院刑事判決　　　　　民國九十年度交上訴字第二一三二號
　　上　訴　人
　　即　被　告　丙○○
　　選任辯護人　陳世煌
　　　　　　　　劉嘉堯
右上訴人因遺棄等案件，不服臺灣彰化地方法院中華民國九十年十月十九日第一審判
決（民國九十年度訴字第九四○號，起訴案號：臺灣彰化地方法院檢察署民國九十年
度偵字第一四七二號），提起上訴，本院判決如左：
    主      文
原判決撤銷。
丙○○因過失傷害人處有期徒刑貳月，如易科罰金以佰元折算壹日。又駕駛動力交
通工具肇事，致人於傷而逃逸，處有期徒刑陸月，如易科罰金，以佰元折算壹日。
應執行有期徒刑捌月，如易科罰金，以佰元折算壹日。
    事      實
一、丙○○於民國（下同）八十九年十二月二十四日十九時許，駕駛車牌號碼Ｇ九－
    ○二七六號自用小客車，沿彰化縣埤頭鄉○○村○○○路東向西行駛，行經該路
    二八二號前，其應注意汽車行進中駕駛人應注意車前狀況，並隨時採取必要安全
    措施。而依當時情形又無不能注意之情事，竟疏於注意，未留意前方路旁行人之
    動態，而由後追撞站立在路旁正欲開啟車門之甲○○右膝側方，使其身體及腳部
    彈離地面，落地時頭部撞擊停放路旁之車輛，以致受有頭部外傷合併腦震盪、頭
    皮撕裂傷、右膝挫傷之傷害。詎丙○○肇事後竟未停車察看，反駕車加速逃逸置
    因車禍受傷之甲○○於不顧，嗣經路人乙○○記下車號報警而循線查獲。
二、案經被害人甲○○訴請彰化縣警察局北斗分局報請臺灣彰化地方法院檢察署檢察
    官偵查起訴。
    理      由
一、訊據上訴人即被告丙○○固坦承於前揭時地駕駛前開車輛行經該地之事實不諱，
    惟矢口否認有上開犯行，辯稱：伊未撞到人，亦不知撞到人云云。經查，被告右
    揭犯罪事實，業據告訴人甲○○指訴綦詳，並經目擊證人乙○○證述明確，復有
    驗傷診斷書、道路交通事故調查報告表及照片附卷可按，雖被告辯稱：該處係位
    於通衢大道，車水馬龍，車速不可能達五、六十公里，且伊當時係前往友人家，
    離該處尚有二公里左右，途中有數個交叉路口，如伊明知撞到人，必然轉進小巷
    中躲避，惟證人稱跟隨伊數公里，伊均無轉彎，可見並不知情，況當時車流量大
    ，證人亦有可能記錯車號云云，然被告撞擊告訴人之事實，業據證人乙○○於偵
    審中及本院行調查時證述甚詳，並稱：我從現場經過有看到，被告車子在我車子
    前面，前面沒有其他車子，我聽到撞擊聲，看到有人被他撞在路旁，被告沒有停
    下車直接開走，我在後面追，被告一開始速度沒有很快，撞擊後才加速，約七、
    八十公里的速度離開各等語，被害人於原審法院九十年九月五日勘驗時亦陳述係
    遭紅色車輛所撞，撞擊後即昏倒等語，被告雖另稱同型式同色之相近車號車輛甚
    多，不一定是伊云云，但被告於警訊及偵審中均坦認曾於事發之時經過該地，證
    人亦稱與之僅隔三、四尺等情，足認係被告之車輛肇事無誤，且依證人目擊結果
    ，被告肇事後加速逃逸，顯然明知有人受傷而未下車查看，堪認有逃逸情事；綜
    上所述，被告前開辯解為不足採，本件事證明確，其犯行堪以認定。
二、核上訴人即被告所為，係犯刑法第二百八十四條第一項前段、第一百八十五條之
    四之罪。其所犯上二罪間，犯意各別，行為互殊，應予分論併罰。原判決予以論
    罪科刑，固非無見，上訴人上訴意旨仍執陳詞，否認犯罪，非有理由，惟原判決
    就上訴人所犯因過失傷害人罪，未予諭知易科罰金折算之標準，另罪公訴人以係
    犯同法第二百九十四條第一項之遺棄罪起訴，原審亦以同條項論罪科刑，未予變
    更法條，改以同法第一百八十五條第四項之規定予以論罪，均有未洽，原判決既
    有上述可議之處，向應由本院將原判決撤銷，爰審酌上訴人過失程度，被害人所
    受傷害，肇事後已與被害人成立和解，有調解書及被害人陳述狀等在卷為憑，量
    處如主文第二項所示之刑及定其應執行之刑，並諭知易科罰金折算之標準，示懲
    。
三、按被告行為後，刑法第四十一條業經總統於九十年一月十日公布修正，同年一月
    十二日生效，將修正前原規定「犯最重本刑為三年以下有期徒刑以下之刑之罪，
    而受六月以下有期徒刑或拘役之宣告，因身體、教育、職業或家庭之關係，執行
    顯有困難者，得以一元以上三元以下折算一日，易科罰金。」公布修正為「犯最
    重本刑為五年以下有期徒刑以下之刑之罪，而受六個月以下有期徒刑或拘役之宣
    告，因身體、教育、職業、家庭之關係或其他正當事由，執行顯有困難者，得以
    一元以上三元以下折算一日，易科罰金。但確因不執行所宣告之刑，難收矯正之
    效，或難以維持法秩序者，不在此限。併合處罰之數罪，均有前項情形，其應執
    行之刑逾六月者，亦同。」比較修正前、後條文規定之結果，以修正後之規定有
    利於被告，自應依刑法第二條第一項前段之規定，適用裁判時之法律即修正後之
    刑法第四十一條第一項前段之規定，就被告所處如主文所示之刑，併諭知易科罰
    金之折算標準。
四、據上論斷，應依刑事訴訟法第三百六十九條第一項前段、第三百六十四條、第二
    百九十九條第一項前段、第三百條，刑法第二條第一項前段、第二百八十四條第
    一項前段、第一百八十五條之四、第四十一條第一項前段、第五十一條第五款，
    罰金罰鍰提高標準條例第一條前段、第二條，判決如主文。
本案經檢察官丁○○到庭執行職務。
中      華      民      國　  九十一     年      一       月    三十    日
                                  臺灣高等法院臺中分院刑事第六庭
                                  　　　審判長法　官　李  文  雄
                                  　　　　　　法　官  邱  顯  祥
                                  　　　　　　法  官　陳　嘉　雄
右正本證明與原本無異。
因過失傷害人部分不得上訴。
餘得上訴。
如不服本判決應於收受送達後十日內向本院提出上訴書狀，其未敘述上訴之理由者並
得於提起上訴後十日內向本院補提理由書（均須按他造當事人之人數附繕本）。
                                              書記官  王  麗  英
中      華      民      國　  九十一     年      一       月    三十    日
                                                              　　　　　Ｆ
